【裁判字號】    96,交訴,99
【裁判日期】    970215
【裁判案由】    公共危險
【裁判全文】
臺灣屏東地方法院刑事判決              96年度交訴字第99號
公  訴  人  臺灣屏東地方法院檢察署檢察官
被      告  乙○○
上列被告因公共危險案件，經檢察官提起公訴（96年度偵字第52
58號），本院判決如下：
    主  文
乙○○犯過失傷害罪，處有期徒刑肆月，如易科罰金，以新臺幣
壹仟元著算壹日；被訴肇事致人傷害逃逸罪部分無罪。
    事  實
一、乙○○曾於民國85年間因違反麻醉藥品管理條例案件，經本
    院以85年度易字第2007號判決判處有期徒刑6 月確定；復於
    86年間因違反麻醉藥品管理條例案件，經本院以86年度訴字
    第299 號判決判處有期徒刑5 年6 月確定；再於同年間因妨
    害兵役治罪條例案件，經本院以86年度易字第1249號判決判
    處有期徒刑3 月確定，嗣上開各罪經本院以86年度聲字第83
    3 號裁定應執行有期徒刑6 年確定，於89年7 月5 日縮短刑
    期假釋出監，並於92年3 月12日縮刑期滿執行完畢。
二、詎乙○○猶不知謹慎，明知其無駕駛執照不得駕駛汽車，竟
    仍於96年8 月9 日中午12時36分許，無照駕駛車牌號碼J9-9
    231 之自用小客車，沿屏東縣東港鎮東港大橋北往南方向行
    駛，行經屏東縣東港鎮東港大橋南端即台17線254 公里處，
    本應注意車前狀況及兩車併行之間距，且依當時該處視距良
    好無障礙物、日間光線天氣晴朗等情，並無不能注意之情事
    ，竟仍疏未注意，而以其右側後視鏡及右側A 柱部份擦撞前
    方同向由丙○○○所騎乘車號QWN-441 號機車，致丙○○○
    當場人車倒地，並受有頭部外傷、左肩挫傷、四肢多處挫擦
    傷之傷害。詎乙○○於發現肇事後，因其所有之行動電話無
    法使用，故駕駛上開汽車欲前往東港大橋下之安泰醫院尋求
    救護車之幫助，於行駛途中，又見救護車已經往交通事故現
    場駛來，而返回上開肇事現場，為警當場查獲。
三、案經阮陽春美訴由屏東縣警察局東港分局移請臺灣屏東地方
    法院檢察署檢察官偵查起訴。
    理  由
壹、有罪部分：
一、程序部分：
  (一)按被告以外之人於偵查中向檢察官所為之陳述，除顯有不可
    信之情況者外，得為證據，刑事訴訟法第159 條之1 第2 項
    亦有明文，而該條之立法理由係認被告以外之人（包括證人
    、鑑定人、告訴人、被害人及共同被告等）之陳述如在法官
    面前為之，因其任意陳述之信用性係在已受確定保障之情況
    下所為，自得作為證據。而現階段刑事訴訟法規定檢察官代
    表國家偵查犯罪、實施公訴，依法其有訊問被告、證人及鑑
    定人之權，證人、鑑定人且須具結，而實務運作時，檢察官
    偵查中向被告以外之人所取得之陳述，原則上均能遵守法律
    規定，不致違法取供，其可信度極高，職是，被告以外之人
    前於偵查中已具結而為證述，除反對該項供述得具有證據能
    力之一方，已釋明「顯有不可信之情況」之理由外，即不宜
    遽指該證人於偵查中之陳述不具證據能力。本件證人丙○○
    ○於偵查中在檢察官前所為陳述，已經依法具結，另被告復
    未曾提及檢察官在偵查時有何不法取供致證人證詞顯不可信
    之情事，是其等於偵查中之證述，自得採為本件證據。
  (二)刑事訴訟法第159 條之4 第2 款所稱從事業務之人於業務上
    或通常業務過程所須製作之紀錄文書、證明文書，因係於通
    常業務過程不間斷、有規律而準確之記載，且大部分紀錄係
    完成於業務終了前後，無預見日後可能會被提供作為證據之
    偽造動機，其虛偽之可能性小，除非該等紀錄文書或證明文
    書有顯然不可信之情況，否則有承認其為證據之必要。醫院
    診斷證明書係病患就診或就醫，醫師就其診斷治療病患結果
    ，所出具之證明書。醫師法第17條規定，醫師如無法令規定
    之理由，不得拒絕診斷書之交付。醫師係從事醫療業務之人
    ，病患如純為查明病因並以接受治療為目的，而到醫療院所
    就醫診治，醫師於例行性之診療過程中，對該病患所為醫療
    行為，於業務上出具之診斷書，屬於醫療業務上或通常醫療
    業務過程所製作之證明文書，自該當於上開條款所指之證明
    文書。本案卷附泰醫院診斷證明書1 紙，符合刑事訴訟法第
    159 條之4 第2 款所定文書之要件，經查亦無顯不可信之情
    形，應有證據能力。
  (三)又按被告以外之人於審判外之陳述，雖不符刑事訴訟法第15
    9 條之1 至第159 條之4 之規定，而經當事人於審判程序同
    意作為證據，法院審酌該言詞陳述或書面陳述作成時之情況
    ，認為適當者，亦得為證據。當事人、代理人或辯護人於法
    院調查證據時，知有第159 條第1 項不得為證據之情形，而
    未於言詞辯論終結前聲明異議者，視為有前項之同意，刑事
    訴訟法第159 條之5 第1 項、第2 項分別定有明文。檢察官
    及被告對於本判決所引用道路交通事故調查報告(一)(二)、車籍
    資料查詢單、證人丙○○○於警詢時之證述等證據，未於本
    院言詞辯論終結前爭執其證據能力，茲審酌該等書面陳述作
    成時之情況，並無不宜作為證據之情事，且本院認為以之作
    為本件論罪之證據，均與待證事實具有關聯性，作為本案之
    證據亦屬適當，是依上開規定，自得為證據。
  (四)又卷附現場照片18幀，係傳達照相當時現場情況，而透過照
    片傳達的情形與現場真實情形，在內容上的一致性，透過機
    械的正確性來加以保障，換言之，照片並不存在人對現實情
    形的知覺、記憶所經常發生的表現錯誤，是照片之性質亦非
    供述證據，並無傳聞法則之適用，且於此亦別無證據證明上
    開資料有經偽造變造之情形，有證據能力。
二、實體部分：
  (一)訊據被告乙○○對於上開犯罪事實於本院審理時坦承不諱，
    核與證人即告訴人丙○○○證述之情節相符，且有安泰醫院
    診斷證明書1 張及照片18幀在卷可稽，足認被告上開自白與
    事實相符，被告犯行洵堪認定，應予以依法論科。
  (二)按汽車行駛時，駕駛人應注意車前狀況，並隨明採取必要之
    安全措施，道路交通安全規則94條第3 項定有明文。被告於
    上述時地駕車本應注意前述規定。本件被告肇事時為日間有
    自然光線、天候為晴、路面無缺陷、道路無障礙物、視距良
    好等情，此有道路交通事故調查報告表(一)及現場相片在卷可
    證，又無不能注意之情事，被告駕車未注意車前告訴人丙○
    ○○行進動向致肇車禍，造成告訴人受傷，其對於車禍之發
    生顯有過失。是核被告所為，係犯刑法第284 條1 項之過失
    傷害罪。按「汽車駕駛人，無駕駛執照駕車、酒醉駕車、吸
    食毒品或迷幻藥駕車、行駛人行道或行經行人穿越道不依規
    定讓行人優先通行，因而致人受傷或死亡，依法應負刑事責
    任者，加重其刑至二分之一」，道路交通管理處罰條例第86
    條第1 項定有明文。是本件被告無駕駛執照駕駛汽車因而致
    告訴人丙○○○受傷，其所犯之上開刑法第284 條第1 項之
    過失傷害罪部分，自應依道路交通管理處罰條例第86條第1
    項之規定加重其刑。另被告有事實欄所載論罪科刑執行之情
    形，此有臺灣屏東地方法院檢察署刑案資料查註紀錄表及臺
    灣高等法院被告前案紀錄表各1 份在卷可查，其受有期徒刑
    執行完畢後，5 年之內再犯有期徒刑以上刑之本罪，為累犯
    ，應依刑法第47條第1 項規定加重其刑。
  (三)爰審酌被告明知無駕駛執照竟仍違規駕駛自用小客車行駛於
    道路，無視其他用路人之安全，且駕車行駛於道路竟又未能
    切實遵守上開交通安全規則因而肇事，迄今未與告訴人達成
    和解，惟兼念及其過失情節輕微，對告訴人所造成之損害程
    度尚非嚴重，且犯後坦承犯行，態度良好等一切情狀，量處
    如主文所示之刑，又審酌其年齡、職業、收入、社會地位等
    節，並諭知易科罰金之折算標準如主文所示，以資儆懲。
貳、無罪部分：
一、公訴意旨略以：被告乙○○於發現肇事後，竟未停車查看或
    下車為適當之救助並與丙○○○洽談賠償適宜而逕自駕車逃
    逸，因認被告涉有刑法第185 條之4 罪嫌云云。
二、按犯罪事實應依證據認定之，無證據不得認定犯罪事實；不
    能證明被告犯罪者，應諭知無罪之判決，刑事訴訟法第154
    條第2 項、第301 條第1 項分別定有明文。又事實之認定，
    應憑證據，如未能發現相當證據，或證據不足以證明，自不
    能以推測或擬制之方法，為裁判基礎；且認定犯罪事實所憑
    之證據，雖不以直接證據為限，間接證據亦包括在內，然而
    無論直接證據或間接證據，其為訴訟上之證明，須於通常一
    般之人均不致有所懷疑，而得確信其為真實之程度者，始得
    據為有罪之認定，倘其證明尚未達到此一程度，而有合理之
    懷疑存在而無從使事實審法院得有罪之確信時，即應由法院
    為被告無罪之判決，有最高法院40年台上字第86號判例、76
    年台上字第4986號判例可資參照。且按認定犯罪事實應依證
    據，為刑事訴訟法所明定，故被告否認犯罪事實所持之辯解
    ，縱屬不能成立，仍非有積極證據足以證明其犯罪行為，不
    能遽為有罪之認定，亦有最高法院30年上字第1831號判例意
    旨可資參照。
三、公訴意旨認被告犯有刑法第185 條之4 之肇事逃逸罪嫌，係
    以被告於肇事後駕車離開現場，未下車查看且給予告訴人丙
    ○○○為必要救護行為等語為論據。訊據被告堅詞否認有上
    開犯行，並辯稱：其駕車離開是為了要去叫救護車，且後來
    看到救護車後也馬上趕回肇事現場等語。
四、經查：
  (一)證人即屏東縣警察局東港分局到場處理之警員甲○○於本院
    審理時到庭證稱：「（於96年8 月9 日下午是否處理被告乙
    ○○所駕車號J9-9231 號自小客車所發生之事故，處理情形
    如何？）我到現場的時候被告人已經到現場了，興隆所的警
    員及警備隊均先到案發現場的，是無線電通報有本案是我們
    的轄區，我後來到達案發現場」、「（如何知道車禍是被告
    造成的？）被告自稱的」、「（究竟是被告跟你說他肇事的
    ？還是其他在現場的員警告訴你的？）我只記得是被告自稱
    的，比我先到的警員有無跟我說我不記得了，我到場的時候
    被告已經到了，而且救護車也在現場救護」、「（車禍的時
    候被告既然在場，為何移送被告肇事逃逸？）是警備隊的員
    警說他走掉後再回來的，被告也自稱如此說他是走掉再回來
    的現場的」等語（見本院卷第30至31頁）；另證人即屏東縣
    警察局東港分局到場處理之警員丁○○於本院審理時證稱：
    「（於96年8 月9 日下午12時36分的車禍是否你們去現場處
    理的？）我跟我同事事第一個到現場的。我們到現場的時候
    ，在場的民眾說肇事者已經逃離開了，勤務中心有先跟我通
    報車號，當時並沒有看到肇事車子，但過了五分鐘後車子有
    再回來，我們問他為何要肇事逃逸，被告說他不是逃逸，他
    是要叫去叫救護車」等語（見本院卷第53頁）。
  (二)綜上所述，被告確實有於肇事後離開現場，但隨即在救護車
    到達後，又再度返回肇事現場，此與被告所辯其係欲前往尋
    求救護車之幫助而離開，見到救護車往肇事現場駛來，才又
    隨即返回肇事現場一節相符；且倘如被告係要肇事逃逸，實
    無必要於離開後又馬上返回肇事現場才是。故被告上開所辯
    ，應堪採信。至證人即告訴人丙○○○所證，因被告到達現
    場時，告訴人丙○○○已由救護車送往醫院救治，其並無見
    到被告確實再度返回肇事現場查看，故其所證被告肇事後並
    未下車查看等語，並無法據此即認被告確有肇事逃逸之事實
    。此外，復查無其他積極證據足認被告有公訴意旨所指加犯
    行，揆諸前揭法條及判例意旨，即應為有利於被告之認定，
    為其無罪之諭知。
五、據上論斷，應依刑事訴訟法第299 條第1 項前段、第301 條
    第1 項，刑法第284 條第1 項、第41條第1 項前段，判決如
    主文。
本案經檢察官劉昀到庭執行職務。
中    華    民    國    97    年    2     月    15    日
                  交通法庭  審判長法  官  潘正屏
                                  法  官  曾吉雄
                                  法  官  許蓓雯
以上正本證明與原本無異。
如不服本判決應於收受本判決送達後十日內向本院提出上訴書狀，
其未敘述上訴理由者，並得於提起上訴後十日內向本院補提理由
書狀（均須按他造當事人之人數附繕本）「切勿逕送上級法院」
中    華    民    國    97    年    2     月    19    日
                                   書記官  蘇雅慧
附錄本判決論罪科刑法條全文
中華民國刑法第284條第1項
因過失傷害人者，處六月以下有期徒刑、拘役或五百元以下罰金
，致重傷者，處一年以下有期徒刑、拘役或五百元以下罰金。


司法院資訊處製作；財團法人民間司法改革基金會備份。
